【裁判字號】    89,抗,252
【裁判日期】    890328
【裁判案由】    聲請發還扣押物
【裁判全文】
臺灣高等法院刑事裁定                              八十九年度抗字第二五二號
    抗  告  人
    即  被  告  甲○○
右上訴人因聲請發還扣押物案件，不服台灣板橋地方法院八十九年度聲字第五五三號
，中華民國八十九年三月二十八日第一審裁定，提起抗告，本院判決如左：
        主  文
原裁定撤銷，發回台灣板橋地方法院。
        理  由
一、原裁定意旨略以：抗告人即被告甲○○因違反水利法案件，前由查獲警員扣押抗
    告人所有之型號三００之三、車身編號一五Ｌ─七二八二、引擎號碼五０三五０
    九挖土機一部，係可為證據之物或得為沒收之物，依刑事訴訟法第一百三十三條
    第一項規定得扣押之。而抗告人被訴違反水利法案件，仍在法院審理中，尚有應
    行調查之處，故認抗告人聲請撤銷扣押發還扣押物，為無理由，予以駁回。
二、抗告意旨略以：綜觀全卷並無挖土機之扣押筆錄及扣押收據，顯見公訴人之扣押
    程序已不合法。再者上揭扣押物雖係抗告人所有，惟扣押當時抗告人係用以承攬
    案外人淡海工程有限公司於八里鄉舊海水浴場之挖砂工程，根本與本案無關，自
    不得對之為扣押。抗告人上揭主張究係如何不可採信，抑或原審基於何種理由認
    定挖土機為可為證據之物或得沒收之物，均未見原審於駁回裁定之理由中有所載
    明，自屬不備理由之違法裁定。再查，扣押物，因防其喪失或毀損，應為適當之
    處置，刑事訴訟法第一百四十條第一項規定有明文。然上揭挖土機經公訴人扣押
    後，任意棄置於八里海邊，任憑風吹日曬、雨淋，業已嚴重銹蝕，顯見公訴人於
    扣押時並未予以適當處置，則若令繼續棄置，將令挖土機故障而不堪用。抗告人
    於原審亦聲請法院依同法第一百四十二條第二項規定，因抗告人之請求，命抗告
    人負保管之責，暫行發還抗告人。然原審就此部分竟漏未裁定准否，亦有已聲請
    事項未予裁定之違法，併予敘明。
三、按扣押，應制作收據，詳記扣押物之名目，付與所有人、持有人或保管人，刑事
    訴訟法第一百三十九條第一項定有明文。原裁定以抗告人違反水利法案件仍在原
    裁定法院審理中，認尚有應行調查之處，而駁回抗告人聲請發還扣押物，固非無
    見。惟查卷內確無扣押筆錄或扣押收據，是本件扣押程序是否合法，尚有不明，
    抗告人就此之抗告，非無理由，應由本院將原裁定撤銷發回原法院，另為適法之
    裁定，以臻妥適。
四、至抗告人於原審雖亦聲請依同法第一百四十二條第二項規定，因抗告人之請求，
    命抗告人負保管之責，暫行發還抗告人。然查原審就此部分未裁定准否，是本院
    就原審未裁定之部分，自不得為審酌，應由抗告人自向原審聲請之，併予敘明。
據上論斷，應依刑事訴訟法第四百十三條，裁定如主文。
中    華    民    國      八十九    年      七      月      十          日
                            台灣高等法院刑事第二十四庭
                                審判長法  官  李  世  貴
                                      法  官  聶  齊  桓
                                      法  官  陳  憲  裕
右正本證明與原本無異。
不得再抗告。
                                      書記官  劉  育  妃
中    華    民    國      八十九    年      七      月      十四        日


司法院資訊處製作；財團法人民間司法改革基金會備份。
